【裁判字號】    97,再易,34
【裁判日期】    970827
【裁判案由】    再審之訴
【裁判全文】
臺灣臺北地方法院民事判決              97年度再易字第34號
再審  原告  景興貿易股份有限公司
法定代理人  乙○○
訴訟代理人  陳彥勳律師
            韓世祺律師
            吳曉維律師
再審被告    甲○○
上列當事人間請求返還保證金事件，再審原告對於中華民國97年
6月18日本院96年度簡上字第268號判決提起再審之訴，本院判決
如下：
    主  文
再審之訴駁回。
再審訴訟費用由再審原告負擔。
    事實及理由
一、按再審之訴，應於30日之不變期間內提起；前項期間，自判
    決確定時起算，判決於送達前確定者，自送達時起算，民事
    訴訟法第500條第1項、第2項定有明文。再審原告主張本院
    96年度簡上字第268號確定判決（下稱原判決）有民事訴訟
    法第496條第1項第1款之再審事由，而原確定判決業於民國
    （下同）97年6月23日送達於再審原告，再審原告於97年7月
    22日提起本件再審之訴，未逾越法定期間，核與前揭規定相
    符，應予准許，合先敘明。
二、本件再審原告主張原判決有如下之違誤：
(一)本件係屬不得上訴第三審之事件，然原確定判決漏未斟酌足
    以推翻原上訴人張錫榕陳述之重要證物，自足以影響判決結
    果，並符合民事訴訟法第497條前段之再審事由；又原上訴
    人張錫榕於原審中自認之效力，不能及於再審原告，且原上
    訴人張錫榕之陳述復有諸多不可信之處，原確定判決對原上
    訴人張錫榕陳述之採證，顯違經驗法則及論理法則，並違反
    舉證責任分配之法則。又，原確定判決復以再審原告法定代
    理人乙○○於另刑事案件陳述，為原上訴人張錫榕收受系爭
    保證金之佐證，然其採證不符民事訴訟法第305條第2項、第
    3項及第6項之規定，且亦無證據得證明乙○○於刑事案件之
    陳述與實際情形相符，故原確定判決顯違最高法院判例、論
    理法則及經驗法則，而構成民事訴訟法第496條第1項第1款
    適用法規顯有錯誤之再審事由。本件再審被告並未盡其舉證
    責任，依照舉證責任分配之法則，自應為不利於再審被告之
    判斷，原確定判決違反舉證責任分配之規定，自屬民事訴訟
    法第496條第1項第1款適用法規顯有錯誤之違誤。
(二)原確定判決未審究再審原告之時效抗辯以及民法第188條但
    書之免責抗辯，亦未以任何證據證明原上訴人張錫榕侵權行
    為之事實，復未審酌再審原告所提相關證據，自有民事訴訟
    法第496條第1項第1款適用法規顯有錯誤及第497條足以影響
    判決之重要證物漏未斟酌之違誤。
(三)縱認原上訴人張錫榕確有對於再審被告構成侵權行為，本件
    亦與執行職務無關，原確定判決認定再審被告交付系爭保證
    金於原上訴人張錫榕係利用執行務上之機會復無任何證據，
    故原確定判決認再審原告應與原上訴人張錫榕負連帶賠償責
    任，亦有民事訴訟法第496條第1項第1款所定適用法規顯有
    錯誤之違誤。
(四)再審原告於再審逾時提出上訴理由，復就其得提出之事由未
    盡闡明之責，依法已不得提出上訴理由，原確定判決就此恝
    置不論，自有不適用法規之違法，而構成民事訴訟法第496
    條第1項第1款之再審事由。
三、再審被告方面：本件未行言詞辯論，故無再審被告之聲明及
    陳述可供記載。
四、本院依職權調閱本院95年度北簡字第56041號、96年度簡上
    字第268號民事卷宗。
五、按對於簡易訴訟程序之第二審確定終局裁判，如就足影響於
    裁判之重要證物，漏未斟酌者，亦得提起再審之訴或聲請再
    審，民事訴訟法第436之7條定有明文。惟所謂「重要證物漏
    未斟酌」，係指當事人在前訴訟程序已經提出，第二審確定
    判決漏未於判決理由中斟酌者而言；申言之，該項證物如經
    斟酌，原判決將不致為如此之論斷，若縱經斟酌亦不足影響
    原判決之內容，或原判決曾於理由中說明其為不必要之證據
    者，均與本條規定之要件不符。次按，再審之訴顯無再審理
    由者，得不經言詞辯論，以判決駁回之。同法第502條亦有
    明定。
六、經查，本件再審原告所指原確定判決漏未審酌者，為：(一)
    原確定判決認定原上訴人張錫榕收受再審被告之保證金，主
    要係以原上訴人張錫榕之之陳述為據，卻漏未斟酌原上訴人
    張錫榕陳述不可信之主要證物。(二)原確定判決認定原上訴
    人張錫榕侵權行為之事實，並無任何證據可佐，且未斟酌再
    審原告所提相關證據。然此均屬再審原告對原審關於事實認
    定及證據取捨之指摘，且民事訴訟法第497條所謂漏未斟酌
    之證物，專指物證而言，不包含人證在內（臺灣高等法院89
    年度再易字第116號判決意旨參照），再審原告指摘原確定
    判決漏未斟酌原上訴人張錫榕之陳述不可信之部分，係屬對
    於當事人訊問所得之證據，此類證據性質上類如證人之證言
    ，非屬民事訴訟法第497條漏未斟酌之證物，再審原告壿此
    指摘，自屬無據。
七、又，再審原告以原審適用法規顯有錯誤為由者，諸如：(一)
    原上訴人張錫榕之自認效力不能及於再審原告，且原確定判
    決就原上訴人張錫榕陳述之採證與推論，違反同法第222條
    規定之經驗法則及論理法則。(二)原確定判決以再審原告法
    定代理人乙○○於另刑事案件陳述，為原上訴人張錫榕收受
    系爭保證金之佐證，然其採證不符民事訴訟法第305條第2項
    、第3項及第6項之規定，且亦無證據得證明乙○○於刑事案
    件之陳述與實際情形相符，故原確定判決顯違最高法院判例
    、論理法則及經驗法則。(三)本件再審被告並未盡其舉證責
    任，依照舉證責任分配之法則，自應為不利於再審被告之判
    斷，原確定判決違反舉證責任分配之規定。(四)本件侵權行
    為請求權已罹於時效，再審原告並業已提出時效抗辯，原確
    定判決卻就此恝置不論。(五)原確定判決就再審原告已提出
    之民法第188條但書之免責事由未予斟酌，有消極不通用法
    規之違誤。(六)原確定判決認定原上訴人張錫榕侵權行為之
    事實，並無任何證據可佐，且未斟酌再審原告所提相關證據
    。(七)原確定判決認定再審被告交付系爭保證金於原上訴人
    張錫榕係利用執行務上之機會，並無任何證據云云。惟按民
    事訴訟法第496條第1項第1款所謂「適用法規顯有錯誤」，
    係指確定判決所適用之法規與現行法律相違背或與判例解釋
    有所抵觸，或消極的不適用法規，顯然影響裁判者而言，並
    不包括判決理由矛盾、理由不備、取捨證據、漏未斟酌證據
    及認定事實錯誤之情形在內（最高法院60年度台再字第170
    號判例、63年臺上字第880號判例、最高法院97年度臺聲字
    第1號裁判意旨參照）。本件再審原告就原確定判決所適用
    之法規違背何法律、判例或司法院或大法官會議解釋未為具
    體指摘，徒以原審證據之取捨與再審原告見解迥異，泛為指
    摘，是再審原告此部分所云，容有所誤，亦無可取。另就再
    審原告所云原審對其所提之時效抗辯恝置不論乙節，惟按因
    侵權行為所生之損害賠償請求權．自請求權人知有損害及賠
    償義務人時起，二年間不行使而消滅。自有侵權行為時起，
    逾十年者亦同，民法第197條第1項前段定有明文。查原判決
    既認定系爭保證金之交付時間為民國86年 (參見原確定判決
    第5頁)，故系爭侵權行為之起算點亦為民國86年，至再審被
    告發現有侵權行為，進而於95年10月23日提起本件訴訟，未
    逾10年之請求權時效，從而，再審原告此部分之抗辯，亦屬
    無據。
八、綜上所述，再審原告以原確定判決有「足以影響判決結果之
    事項漏未斟酌」、「判決適用法律顯有錯誤」為由，提起本
    件再審之訴，顯無理由，爰不經言詞辯論，逕以判決駁回之
    。
九、依民事訴訟法第502條第2項、第78條，判決如主文。
中    華    民    國    97    年    8    月    27    日
                  民事第三庭    法  官  林振芳
以上正本係照原本作成
如對本判決上訴，須於判決送達後20日內向本院提出上訴狀
中    華    民    國    97    年    8    月    27    日
                                書記官  李淑芬


司法院資訊處製作；財團法人民間司法改革基金會備份。
